臺灣嘉義地方法院民事判決　　　　　　　99年度重訴字第86號
原　　　告　保證責任嘉義市第三信用合作社
法定代理人　黃燕龍
訴訟代理人　張哲瑋
　　　　　　林崑城
被　　　告　林柏青
　　　　　　林柏徵即林春松之.
　　　　　　徐林勝子即林春松.
　　　　　　林勝蓮即林春松之.
　　　　　　林美秀即林春松之.
上列當事人間請求清償借款事件，本院於民國100 年3 月24日言
詞辯論終結，判決如下：
    主  文
被告林柏徵、徐林勝子、林勝蓮、林美秀應於繼承林春松之遺產
範圍內，與被告林柏青連帶給付原告新臺幣陸佰柒拾壹萬捌仟零
貳拾伍元，及自民國九十五年二月七日起至清償日止，按年息百
分之六點五計算之利息，暨自民國九十五年三月八日起至清償日
止，按上開利率百分之二十計算之違約金。
訴訟費用由被告林柏徵、徐林勝子、林勝蓮、林美秀於繼承林春
松之遺產範圍內，與被告林柏青連帶負擔。
    事實及理由
一、程序方面：
（一）被告等未於言詞辯論期日到場，核無民事訴訟法第386 條
      所列各款情形，爰依原告之聲請，由其一造辯論而為判決
      。
（二）按訴狀送達後，原告不得將原訴變更或追加他訴，但減縮
      應受判決事項之聲請者，不在此限，民事訴訟法第255 條
      第1 項第3 款定有明文。查原告起訴時原係請求被告等應
      連帶向原告給付，訴訟費用由被告連帶負擔，嗣於訴訟進
      行中（民國100 年3 月24日言詞辯論期日）變更為被告林
      柏徵、徐林勝子、林勝蓮、林美秀應於繼承林春松之遺產
      範圍內，與被告林柏青連帶向原告給付，訴訟費用由被告
      林柏徵、徐林勝子、林勝蓮、林美秀於繼承林春松之遺產
      範圍內，與被告林柏青連帶負擔，核其所為，係屬減縮應
      受判決事項之聲明，揆之首揭規定，自屬可許。
二、原告起訴主張：
    被告林柏青邀同訴外人林春松、林李金玉為連帶保證人，前
    於91年1 月11日向原告借款新臺幣（下同）1,600 萬元，約
    定94年1 月10日清償，利息按年息6.5%計算，如遲繳本息達
    二期時，其債務即視為全部到期，借款人喪失期限利益。又
    遲延給付本息時，除應按上開利率計息外，自逾期之日起6
    個月以內，按上開利率10% ，逾期6 個月以上者，超過6 個
    月部分按上開利率20% 加計違約金。詎被告林柏青逾期繳息
    甚久，其債務視為到期，經原告持抵押物拍賣裁定聲請拍賣
    抵押物分配後，尚積欠本金671 萬8,025 元及利息暨違約金
    ，經原告催討仍未清償，訴外人林春松、林李金玉本應依約
    連帶返還上開借款、利息及違約金。惟訴外人林李金玉於93
    年4 月18日死亡，林春松於97年11月2 日死亡，被告林伯青
    、林柏徵、徐林勝子、林勝蓮、林美秀為其合法繼承人，經
    被告林勝蓮依法聲請限定繼承，除被告林伯青為主債務人應
    負完全清償責任外，其餘被告自應於繼承林春松之遺產範圍
    內，就上開借款債務及利息暨違約金與被告林柏青負連帶清
    償責任。為此，爰依消費借貸、連帶保證及限定繼承之法律
    關係提起本訴，請求被告清償尚欠之本金及應付之利息、違
    約金等語。並聲明：如主文第一項所示。
三、被告則以：
（一）被告林柏青雖未於最後言詞辯論期日到場，惟據其先前陳
      述：伊雖有向原告借款，但對原告持執行名義聲請拍賣抵
      押物求償之過程，均無所悉，不知尚欠原告若干金額，且
      6.5%之借款利率並不合理等語，資為抗辯，並聲明：原告
      之訴駁回。
（二）被告林柏徵、徐林勝子、林勝蓮、林美秀未於言詞辯論期
      日到場，亦未提出書狀作何聲明或陳述。
四、本院得心證之理由：
（一）按消費借貸者，謂當事人一方移轉金錢或其他代替物之所
      有權於他方，而約定他方以種類、品質、數量相同之物返
      還之契約。民法第474 條第1 項定有明文；又稱保證者，
      謂當事人約定，一方於他方之債務人不履行債務時，由其
      代負履行責任之契約，亦為同法第739 條所明定；另保證
      債務之所謂連帶，係指保證人與主債務人負同一債務，對
      於債權人各負全部給付之責任者而言，此就民法第272 條
      第1 項規定連帶債務之文義參照觀之甚明（最高法院45年
      台上字第1426號判例參照）；而連帶債務之債權人，依同
      法第273 條第1 項規定，得對於債務人中之一人或數人或
      其全體，同時或先後請求全部或一部之給付。次按繼承人
      得限定以因繼承所得之遺產，償還被繼承人之債務。繼承
      人有數人，其中一人主張為前項限定之繼承時，其他繼承
      人除有下列情形之一者外，視為同為限定之繼承：1 、於
      為限定繼承前，已為概括繼承之表示；2 、已逾第1156條
      所定期間，98年6 月10日修正前之民法第1154條第1 項、
      第2 項亦定有明文。
（二）被告林柏青陸續於73年8 月31日、77年12月7 日、79年9
      月18日、83年11月29日，將其所有嘉義市○段○○段1 地
      號土地，及其上嘉義市○段○○段766 號建物（門牌號碼
      為嘉義市○○里○○街181 號），分別提供予原告設定90
      0 萬元之第一順位、1,080 萬元之第二順位、480 萬元之
      第三順位、720 萬元之第四順位本金最高限額抵押權，訴
      外人林春松則先後於81年12月24日、83年11月29日，將其
      所有嘉義市○○段車店小段120 地號及同段121 地號土地
      二宗，分別提供予原告共同設定1,920 萬元之第一順位、
      720 萬元之第二順位本金最高限額抵押權，為向原告所負
      債務之擔保。嗣被告林柏青於91年1 月11日起，邀訴外人
      林春松、林李金玉為連帶保證人，陸續向原告共借款2,43
      5 萬元，均屆清償期屆未獲清償，經原告向本院聲請91年
      度拍字第662 號拍賣抵押物裁定，並以之為執行名義，聲
      請本院拍賣抵押物強制執行上開抵押物，經本院以92年度
      執字第3876號受理後，另行查封坐落於嘉義市○段○○段
      1 地號土地上，臨時建號為嘉義市○段○○段2375棟次之
      未保存登記之建物（門牌號碼同為嘉義市○○里○○街18
      1 號）為合併拍賣。嗣上開嘉義市○○段車店小段120 地
      號及同段121 地號土地二宗業經拍定，拍定價金為1,440
      萬元，原告受償1,159 萬2,842 元，尚餘1,594 萬0,283
      元未獲清償，其餘抵押物未獲拍定而經原告撤回執行。其
      後原告持上開執行名義，聲請本院以93年度執字第7918號
      拍賣抵押物強制執行嘉義市○段○○段1 地號土地，及其
      上嘉義市○段○○段766 號建物、同段臨時建號2381棟次
      建物（即上開臨時建號2375棟次建物），亦未獲拍定，原
      告復就相同抵押物（其中臨時建號2381棟次建物變更為臨
      時建號2383棟次建物），聲請本院以94年度執字第5269號
      拍賣抵押物強制執行，經以1,360 萬6,600 元拍定後，原
      告受償1,164 萬6,491 元，尚餘671 萬8,025 元未獲清償
      。從而訴外人林春松就被告林柏青所餘之671 萬8,025 元
      債務，應負連帶保證責任等節，業據原告提出91年1 月11
      日借據、他項權利證明書、本院92年度執字第3876號、94
      年度執字第5269號執行事件強制執行金額計算書分配表等
      為證，並經本院調取前開民事執行案卷閱覽無訛，堪信為
      真。被告林柏青空言辯稱，伊雖有向原告借款，但對原告
      持執行名義聲請拍賣抵押物求償之過程，均無所悉，不知
      尚欠原告若干金額，且6.5%之借款利率並不合理云云，委
      無足取。被告林柏徵、徐林勝子、林勝蓮、林美秀等經合
      法通知，均未到場爭執，亦未提出書狀作何聲明或陳述，
      本院依上開調查證據之結果，堪信原告之主張為真實。
（三）訴外人林李金玉於93年4 月18日死亡，被告五人均拋棄繼
      承，經本院調閱93年度繼字第398 號、第430 號卷核閱無
      誤；訴外人林春松於97年11月2 日死亡，其繼承人為被告
      5 人，其中被告林勝蓮於98年1 月23日向本院聲請限定繼
      承，並開具遺產清冊及繼承系統表呈報本院，經本院於98
      年2 月4 日以98年度繼字第114 號民事裁定准許，有原告
      提出繼承系統表、戶籍謄本等為證外，亦經本院調閱98年
      度繼字第114 號限定繼承卷宗查明屬實，足認為實。依98
      年6 月10日修正前之民法第1154條第2 項之規定，除被告
      林柏青為主債務人，就上開所餘671 萬8,025 元債務須負
      完全清償責任外，其他繼承人即被告林柏徵、徐林勝子、
      林美秀視為同為限定之繼承。從而，被告林柏徵、徐林勝
      子、林勝蓮、林美秀於繼承林春松之遺產範圍內對上開保
      證債務負連帶償還之責任。
五、綜上所述，原告依據消費借貸、連帶保證及限定繼承之法律
    關係，請求被告林柏徵、徐林勝子、林勝蓮、林美秀應於繼
    承林春松之遺產範圍內，與被告林柏青連帶給付原告671 萬
    8,025 元，及自95年2 月7 日起至清償日止，按年息百分之
    6.5 計算之利息，暨自95年3 月8 日起至清償日止，按上開
    利率百分之20計算之違約金，即屬正當，應予准許。
六、本件事證已臻明確，兩造其餘攻擊防禦方法及所提證據，於
    判決結果不生影響，爰不一一論列，併此敘明。
七、據上論結，原告之訴為有理由，依民事訴訟法第385 條第1
    項前段、第85條第2 項，判決如主文。
中    華    民    國   100    年    3     月    31    日
                  民事第二庭  法  官  柯月美
以上正本係照原本作成
如對本判決上訴須於判決送達後20日內向本院提出上訴狀
如委任律師提起上訴者，應一併繳納上訴審裁判費。
中    華    民    國   100    年    3     月    31    日
                              書記官  黃怡禎